臺灣臺北地方法院民事判決　　　　　 94年度保險簡上字第5號
上　訴　人　台北富邦商業銀行股份有限公司
法定代理人　丙○○
訴訟代理人　戊○○
訴訟代理人　丁○○
被上訴人　　太平產物保險股份有限公司
法定代理人　甲○○
訴訟代理人　乙○○
上列當事人間請求給付保險金事件，上訴人對於中華民國九十四
年一月十九日本院臺北簡易庭九十三年度北保險簡字第四八號第
一審判決提起上訴，本院於九十四年九月十九日言詞辯論終結，
判決如下：
    主  文
原判決關於駁回上訴人後開第二項之訴部分，暨訴訟費用之裁判
廢棄。
上開廢棄部分，被上訴人應給付上訴人新台幣壹拾陸萬伍仟伍佰
肆拾貳元，及自民國九十三年十月四日起至清償日止，按年利率
百分之十計算之利息。
其餘上訴駁回。
第一、二審訴訟費用，由被上訴人負擔。
    事實及理由
一、程序方面：被上訴人之法定代理人原為黃清江，嗣於民國94
    年3月29日變更為甲○○，此有被上訴人提出之公司變更登
    記表影本可證，故被上訴人依民事訴訟法第170條規定，聲
    明承受訴訟，自屬合法，先予敘明。
二、上訴人起訴主張：
（一）被上訴人以上訴人為被保險人，於87年2月26日出具「消
      費者貸款信用保險保險單」（下稱系爭保單），約定就原
      告在保險期間（自87年3月1日下午4時起至88年3月1日下
      午4時止）內貸放之消費者貸款，因借款人未能依約按期
      攤還借款本息，經由原告依系爭保單基本條款第12條之約
      定追償無著而遭受損失時，由被告於接獲理賠申請書之日
      起15日內就被保險人每一保險事故之借款本金餘額、利息
      、遲延利息負賠償之責，其中利息及遲延利息最多以4 個
      月為限。
（二）查訴外人戴國強於87年3月26日簽立借據及約定書（下稱
      本件借款契約）向上訴人借款新臺幣（下同）600,000元
      ，期限至94年3月26日止，利息依上訴人所訂基本放款利
       率加碼年息2.8％，依年金法計算月付金，每月計付1次
      ，並得由原告於每屆滿半年之次日，按當時之基本放款利
      率加碼重新計算。雙方另約定訴外人戴國強若有停止或遲
      延履行全部或一部債務本金時，即喪失期限利益，債務全
      部視為到期，訴外人戴國強並於借款同日向被上訴人投保
      消費者貸款信用保險（下稱系爭保險）並繳交保險費22,8
      00元，惟上開借款自92年10月25日起訴外人戴國強即未依
      約定償還本息，經上訴人依系爭保單基本條款第12條之約
      定向訴外人戴國強催告，仍未獲清償。上訴人乃依本件借
      款契約之約定行使加速條款，主張上開借款已屆清償期，
      並於93年4月23日（被告於93年4月29日收受）請求被上訴
      人賠付，惟屢經催告，仍未獲被上訴人給付。依約被上訴
      人應給付保險金160,059元及自92年10月26日起至93年2月
      25日止依年息10.88％計算之利息5,483元，合計165,542
      元，及依保險法第34條第1項及第2項規定，自93年5月14
      日起至清償日止，按年息10％計算之遲延利息。原審為被
      上訴人勝訴判決，上訴人於本院為下列上訴聲明：（一）
      原判決廢棄。（二）被上訴人應給付上訴人165,542元及
      自93年5月14日起至清償日止，按年息10％計算之遲延利
      息。
三、被上訴人則以下列辯詞資為抗辯：
（一）年所得部分，訴外人戴國強已提出其86年度之扣繳憑單作
      為評分之依據，即應以86年度的做徵信，如沒有辦法提出
      最近年度，亦應通知被上訴人，讓被上訴人決定是否承保
      。
（二）利息起算日應從93年10月4日起算，因為上訴人必須要備
      齊文件，直到起訴後，93年10月4日才收齊證明文件。
（三）聲明: 上訴駁回。
四、查上訴人主張被上訴人以其為被保險人，於87年2月26日出
    具系爭保單，約定就上訴人在保險期間（自87年3月1日下午
    4 時起至88年3月1日下午4時止）內貸放之消費者貸款，因
    借款人未能依約按期攤還借款本息，經由上訴人依系爭保單
    基本條款第12條之約定追償無著而遭受損失時，由被上訴人
    於接獲理賠申請書之日起15日內就被保險人每一保險事故之
    借款本金餘額、利息、遲延利息負賠償之責，其中利息及遲
    延利息最多以4個月為限。訴外人戴國強於87年3月26日簽立
    本件借款契約向上訴人借款600,000元，並於借款同日向被
    上訴人投保系爭保險，惟上開借款自92年10月25日起訴外人
    戴國強即未依約定償還本息，經上訴人依系爭保單基本條款
    第12條之約定向訴外人戴國強催告，仍未獲清償等事實，業
    據其於原審提出消費者貸款信用保險保險單、基本條款、批
    單、借據及約定書、消費者信用保險保險證、催告書、理賠
    申請書影本為證，並為被上訴人所不爭執，應認為真正。
五、又查上訴人主張其依本件借款契約之約定行使加速條款，上
    開借款已屆清償期，並於93年4月23日（被告於93年4月29日
    收受）請求被上訴人賠付等情，被上訴人則以上開辯詞置辯
    。故本件爭執點在於上訴人對於本件借款是否徵信不實？上
    訴人得請求之利息起算日為93年5月14日或93年10月4日？茲
    分述如下：
（一）按系爭保單批單第6條約定：「本保險單一般事項第六條
      修訂為：被保險人營業單位授信、徵信人員，如有故意誤
      報、漏報或隱匿重要事項，且其誤報漏報或隱匿足以造成
      本公司損失時，本公司得拒絕理賠，如已受理賠者得請求
      被保險人返還已賠償之金額，惟營業單位及受雇人之徵信
      人員已依授信、徵信一般作業準則辦理，仍遭借款人蒙蔽
      、欺騙等而有上述情形者，不在此限。」，可知必須上訴
      人之授信、徵信人員有「故意」誤報、漏報或隱匿重要事
      項之行為，足以造成被上訴人損失時，被上訴人方得拒絕
      理賠。經查被上訴人抗辯上訴人就本件借款徵信不實部分
      ，就「年所得」部分，上訴人之信用評分表（見原審卷第
      61頁）第一項記載：「年所得（含配偶）減今後一年內應
      繳之各項債務利息及應攤還之無擔保放款本金後之餘額」
      ，附註並說明年所得為最近年度所得。而查本件借款係87
      年3月20日向上訴人申請貸款，當時尚未核定86年度綜合
      所得稅稅額證明書，訴外人戴國強所提之86年度綜合所得
      稅單為部分資料之情，復為兩造所不爭執，則上訴人以最
      近年度即85年度之綜合所得稅額證書所載之所得進行徵信
      ，乃上訴人本於職權上之專業判斷，且依約檢附徵信資料
      申請理賠，難認有「故意」誤報、漏報或隱匿之行為。又
      就「本行往來（最近半年平均存款）」部分，上開評分表
      第六項明載「五萬元以上（九分）、三萬元以上（六分）
      、一萬元以上（三分）、未滿一萬元（一分）」四級，並
      無零分可供勾選，而不予評分之情形，係規定在附註4.「
      授信、存款或其他往來紀錄不良，或有重大事項足以影響
      其還款能力或還款意願者不評分」。經查本件借款人戴國
      強於上訴人之存款帳戶新開戶之事實，為兩造所不爭執，
      則訴外人戴國強既屬新開戶，即無所謂往來紀錄不良或重
      大事項影響其還款能力或意願之情事，自不屬不予評分事
      項，即應列為未滿一萬元之列而評定為一分，則上訴人以
      此評估，亦係依其職權之專業判斷，縱然與被上訴人所判
      斷之標準不符，亦無法認定上訴人有何「故意」誤報、漏
      報或隱匿之行為。從而被上訴人抗辯被上訴人徵信標準與
      規定不符縱然屬實，其亦未舉證證明上訴人有何故意誤報
      、漏報或隱匿之情，被上訴人拒不給付保險金，即無理由
      。
（二）又按保險人應於要保人或被保險人交齊證明文件後，於約
      定期限內給付賠償金額。無約定期限者，應於接到通知後
      十五日內給付之。保險人因可歸責於自己之事由致未在前
      項規定期限內為給付者，應給付遲延利息年利一分。保險
      法第34條定有明文。查被上訴人抗辯上訴人於本件起訴後
      始提出訴外人戴國強配偶簡淑美土地及建物所有權狀、財
      團法人金融聯合中心個人借款餘額、建物登記謄本影本，
      故利息起算日應自上訴人提出上開文件予被上訴人即93年
      10月4日起算等語，上訴人則固不否認上開文件係於上開
      時間始交付被上訴人之事實，惟主張依批單第11條約定，
      上訴人應檢附之文件並不包括徵信資料云云，經查依兩造
      約定之批單第11條第3項請求理賠部分雖記載「被保險人
      經採取上述程序後，仍未獲清償者，被保險人應將『借款
      證明有關文件、借款人身分證等影本及損失金額明細』函
      請本公司理賠」，似不包括徵信文件，惟查上訴人於原審
      提出之理賠申請書（見原審卷第25頁）第三項檢附下列文
      件第7.款部分，上訴人既然在該款打勾，即表示應檢附該
      款所列全部徵信資料，然查其中「聯徵中心個人與銀行往
      來資料」，上訴人則在93年10月4日始交付被上訴人，已
      如前述，顯然被上訴人於93年4月23日申請理賠時，並未
      備妥所有文件，故遲延利息起算日應以被上訴人所辯為可
      採。
六、綜上所述，上訴人主張依信用等級表所列，訴外人戴國強總
    計評分為六十分為可採，被上訴人抗辯上訴人徵信不實云云
    為無可取。從而，上訴人本於保險契約法律關係，請求被上
    訴人給付165,542元，及自93年10月4日起至清償日止，按年
    利率百分之十計算之法定遲延利息部分，為有理由，應予准
    許。逾此所為請求，為無理由，應予駁回。原審就上開應准
    許部分，為上訴敗訴之判決，尚有未洽，上訴意旨求予廢棄
    改判，為有理由，爰由本院予以廢棄改判如主文第2項所示
    。至於上訴人之請求不應准許部分，原判決為上訴人敗訴之
    判決，經核於法並無不合，上訴意旨求予廢棄改判，為無理
    由，應駁回其上訴。
七、因本案事證已臻明確，兩造其餘主張陳述及所提之證據，經
    審酌後，認與判決結果無影響，爰不一一論駁，附此敘明。
八、據上論結，本件上訴為一部有理由，一部無理由，依民事訴
    訟法第436 條之1第3項、第450條、第449條第1項、第79條
    ，判決如主文。
中　　華　　民　　國　　94　　年　　10　　月　　3  　　日
                    民事第二庭審判長法　官　鄭純惠
                                    法　官  汪漢卿
                                    法  官  黃雯惠
以上正本係照原本作成。
本判決不得上訴。
中　　華　　民　　國　　94　　年　　10　　月　　3  　　日
                                     書記官　林玗倩
